臺灣屏東地方法院民事判決　　九十一年度訴字第二九七號
　　原　　　告　甲○○
　　被　　　告　乙○
右當事人間請求侵權行為損害賠償事件，本院判決如左：
    主      文
原告之訴及假執行之聲請均駁回。
訴訟費用由原告負擔。
    事      實
甲、原告方面：
一、聲明：求為判決：(一)被告應給付原告新台幣（下同）七十萬一千九百四十一元，
    及自起訴狀繕本送達翌日（即九十一年三月二十二日）起至清償日止按年利率百
    分之五計算之利息。(二)願供擔保，請准宣告假執行。
二、陳述：
（一）被告乙○於民國九十年五月二十二日二十時四十三分許，駕駛車牌號碼ＷＩ─
      五一一一號自用小客車，沿屏東市○○路由東往西方向行駛，途經自由路與仁
      愛路交岔路口時，本應注意該路段之速率限制為時速四十公里及其車前狀況，
      遵守速限行車並隨時採取必要之安全措施，且依當時情形又無不能注意之情事
      ，竟疏於注意車前動態，復未遵守上揭速率限制，貿然以時速五十至六十公里
      通過交岔路口，適原告騎乘車牌號碼ＦＺＮ─四五一號機車，沿自由路由西往
      東方向行駛至前揭交岔路口而欲左轉至仁愛路，致兩車發生碰撞，原告因此倒
      地並受有左腳撕裂傷併皮膚缺損壞死、左跟骨骨折、頭部外傷併腦震盪、臉部
      撕裂傷併瘀腫、牙齒斷裂、胸部挫傷及多處擦傷等傷害，爰主張侵權行為法則
      訴請被告賠償原告因此所受損害。
（二）原告請求被告賠償左列項目之金額，共計七十萬一千九百四十一元，細目如下
      ：醫療費用：原告受傷後曾就醫治療，因此支出醫療費用共計二十萬一千九
      百四十一元。精神慰撫金：原告之左下肢三大關節中一大關節遺存運動障礙
      ，而造成其終身無法彌補之遺憾與缺陷，為此請求精神慰撫金五十萬元。
三、對被告抗辯所為陳述：
（一）被告之過失傷害行為業經鈞院以九十年度交易字第二六七號判決確定，況原告
      信賴被告不會超速且至交岔路口會減速，而認原告有充裕時間進行左轉，且案
      發當時原告已完成左轉後始遭被告高速衝撞，依道路交通安全規則第一百零二
      條第一項第六款規定，被告應負主要過失責任，原告並無過失。
（二）參照最高法院六十八年度台上字第四二號判例意旨，被告辯稱原告所得請求之
      醫療費用應以自負額部分為限云云，尚非可取。況被告主張以其車損修理費用
      二萬零五百元主張抵銷乙節，並未提出任何單據以實其說。
（三）請就原告之左下肢是否具不能回復之後遺症，及此後遺症將對原告之左下肢功
      能造成何種影響何等情函詢華富中醫醫院；請就原告自九十年八月二十九日起
      至同年十一月十九日止治療牙齒所支出醫療費用金額為何乙節函詢揚昇牙齒診
      所。
四、證據：提出診斷證明書六件、照片五件、道路交通事故調查報告表影本一件、收
    據影本二十六件為證。
乙、被告方面：
    被告未於最後言詞辯論期日到庭，據其前此所為聲明及陳述如左：
一、聲明：求為判決：(一)駁回原告之訴及其假執行之聲請。(二)如受不利之判決，願供
    擔保請准宣告免為假執行。
二、陳述：
（一）本件車禍發生之際，被告駕駛所有車輛在快車道上直線行駛，並無越線違規之
      情事，因原告駕駛機車穿越內車道與中間雙黃線並欲強行左轉，致被告所有車
      輛遭原告所駕駛機車撞擊而多處毀損。又台灣省高屏地區車禍鑑定委員之鑑定
      報告認為本件車禍肇事主因係原告穿越內車道與中間雙黃線而欲強行左轉，被
      告超速行駛僅為肇事次因，縱然本件車禍之發生被告具有過失，被告亦僅應負
      三成責任，且被告所有車輛因本件車禍受損已支出修理費用為二萬零五百元，
      從而，被告所應負賠償金額應為一萬元。
（二）原告所得請求醫療費用應以自負額部分為限，且一顆牙齒之價格自一千五百元
      起至二、三萬元不等，原告之牙齒醫療費用應以一般費用為主。
三、證據：提出房屋擔保借款繳息清單、各類所得扣繳暨免扣繳憑單、汽車保養廠工
    單等影本各一件，及戶籍謄本一件為證。
丙、本院依職權調閱台灣屏東地法院檢察署九十年偵字第五八三四號偵查卷宗、本院
    九十年度交易字第二六七號刑事卷宗。
    理      由
一、被告經合法通知，未於最後言詞辯論期日到場，經核無民事訴訟法第三百八十六
    條各款所列情形，爰依原告之聲請，准由其一造辯論而為判決。
二、本件原告起訴主張被告乙○於九十年五月二十二日二十時四十三分許，駕駛車牌
    號碼ＷＩ─五一一一號自用小客車（下稱系爭車輛），沿屏東市○○路由東往西
    方向行駛，途經自由路與仁愛路交岔路口時，本應注意該路段之速率限制為時速
    四十公里及其車前狀況，遵守速限行車並隨時採取必要之安全措施，且依當時情
    形又無不能注意之情事，竟疏於注意車前動態，復未遵守上揭速限規定，貿然以
    時速五十至六十公里通過交岔路口，適原告騎乘車牌號碼ＦＺＮ─四五一號機車
    （下稱系爭機車），沿自由路由西往東方向行駛至前揭交岔路口而欲左轉至仁愛
    路，致兩車發生碰撞，原告因此倒地並受有左腳撕裂傷併皮膚缺損壞死、左跟骨
    骨折、頭部外傷併腦震盪、臉部撕裂傷併瘀腫、牙齒斷裂、胸部挫傷及多處擦傷
    等傷害云云，固據其提出診斷證明書、照片、道路交通事故調查報告表、收據等
    件為證，惟查：
（一）依警偵查卷內所附道路交通事故調查報告表記載：本件車禍發生於晚間八時四
      十三分許，當時天候有雨，光線屬夜間有照明，肇事路段係濕潤柏油路面，為
      雙向四車道，速限為時速四十公里，系爭機車之刮地痕自內車道延伸至外車道
      ，長約七點七公尺等情。按駕駛人之一般平均反應力為四分之三秒，亦即其反
      應距離等於每秒行駛距離乘以四分之三，而行駛時速四十公里者，其每分鐘行
      駛距離為六百六十六公尺，其每秒鐘行駛距離為一十一點一一公尺，其所需反
      應距離為八點三二公尺；並參照司法行政部六十二年五月九日（62）函刑決字
      第四六四號函轉交通部道路交通安全督導會訂5.4.交導登（62）字第二三二號
      函所示「一般公路汽車煞車距離、行車速度對照表」記載：行車速度每小時四
      十公里，在新築潮濕瀝青路面所需煞車距離係八點八公尺。
（二）原告於本院審理時陳稱：「．．．車禍發生當時我正行駛在自由路之內線車道
      ，準備左轉進入仁愛路，我是在中心線與被告發生車禍，中心線是指在我這邊
      的車道與對向車道相鄰的中心線，．．，是在靠近西側路口發生車禍。當庭繪
      製現場圖（附卷）車禍發生當時，我本來在自由路的外側車道，看見後面沒有
      來車，我就進入內側車道，當時對向外側車道還有車輛，那輛車子是直行車，
      車速普通，所以我就慢速在由西往東方向的內側車道等待該輛車子通過，當我
      準備要左轉時，還沒有轉時，被告的車子沒有開車燈從對向車道的內側車道疾
      駛而來，我就被撞到了，．．．我的機車左邊引擎破裂，被告的車子也是左前
      方毀損．．．」等語（見本院九十一年五月十五日言詞辯論筆錄）。足認於本
      件車禍發生前，原告曾觀察對向車道上車輛行駛情形，並發現被告正駕駛系爭
      車輛行駛在對向車道的內側車道上。
（三）原告於警訊中陳稱：「（問車禍發生前有無看見對方，距離多遠，而你當時車
      速多少、有無戴安全帽、行駛中有無撥接行動電話）車禍發生前，有看見對向
      車道距離六至七公尺，當時我準備左轉，車速十公里以下，及有戴上安全帽，
      行駛中並未身上攜帶手持式行動電話。」等語（見警偵查卷九十年八月二十二
      日警訊筆錄）。足認於系爭車輛剛與系爭機車相遇之際，兩車相距僅約六至七
      公尺。
（四）參以原告於本院審理時當庭繪製現場圖顯示：本件車禍撞擊地點係位在自由路
      與仁愛路交岔路口西側之分向線的延長線上，並非在自由路由西往東方向之內
      側車道上乙節，足認於本件車禍發生之前，原告已駕駛系爭機車在上開交岔路
      口西側之分向線的延長線上，以準備左轉進入仁愛路，而於本件車禍發生之際
      ，被告所駕駛系爭車輛並未侵入自由路由西往東方向之車道。
（五）綜上所述，足認於系爭車輛剛與系爭機車相遇之際，兩車相距僅約六至七公尺
      ，顯已少於上開行駛時速四十公里者所需反應距離八點三二公尺，及在新築潮
      濕瀝青路面所需煞車距離係八點八公尺，則此時被告縱然遵守肇事路段之速限
      規定駕駛系爭車輛並注意其車前狀況，仍無法立即採取任何必要之安全措施以
      避免兩車相撞，從而，原告主張被告未遵守肇事路段之速限規定，貿然以時速
      五十至六十公里通過交岔路口，並未注意其車前狀況云云縱與事實相符，尚難
      認此等過失行為與本件車禍之發生具相當因果關係。
三、按損害賠償之債，以有損害之發生及有責任原因之事實，並二者之間，有相當因
    果關係為成立要件，故原告所主張損害賠償之債，如不合於此項成立要件者，即
    難謂有損害賠償請求權存在，最高法院四十八年台上字第四八一號判例可資參照
    。查原告主張被告未遵守肇事路段之速限規定，貿然以時速五十至六十公里通過
    交岔路口，並未注意其車前狀況云云縱與事實相符，惟此等過失行為與本件車禍
    之發生不具相當因果關乙節已如前述，則原告主張本於侵權行為法則訴請被告賠
    償其因此所受損害云云，於法不合，應予駁回。又原告之訴既經駁回，其假執行
    之聲請已失所附麗，應併予駁回之。
據上論結，本件原告之訴為無理由，並依民事訴訟法第三百八十五條第一項前段、第
七十八條，判決如主文。
中　　　華　　　民　　　國　　九十一　　年　　　六　　　月　　 十九　 　日
                                       臺灣屏東地方法院民事第一庭
~B法　　　官　賴秀雯
右為正本係照原本作成。
如不服本判決，應於送達後廿日內，向本院提出上訴狀。
~B法院書記官　滕一珍
中　　　華　　　民　　　國　　九十一　　年　　　六　　　月　　 十九 　　日
